臺灣臺中地方法院簡易民事判決
                                   111年度中簡字第1270號
原      告  屠婉雲  
訴訟代理人  屠敏訓  
被      告  葉瑋民  

訴訟代理人  顏秀卿  
上列被告因過失傷害案件，原告提起刑事附帶民事訴訟請求損害
賠償，經本院刑事庭移送前來（111年度中交簡附民字第22號）
，本院於民國111年5月31日言詞辯論終結，判決如下：
    主      文
被告應給付原告新臺幣103,129元，及自民國111年3月11日起至
清償日止，按年息百分之5計算之利息。
原告其餘之訴駁回。
訴訟費用由被告負擔百分之84，餘由原告負擔。
本判決第一項得假執行。但被告如以新臺幣103,129元為原告預
供擔保後，得免為假執行。
    事實及理由
壹、程序部分：
    按訴狀送達後，原告不得將原訴變更或追加他訴，但擴張或
    減縮應受判決事項之聲明者，不在此限，民事訴訟法第255 
    條第1 項第3款定有明文。本件原告起訴時原聲明第1項請求
    ：「被告應給付原告新臺幣（下同）132,153元，及自起訴
    狀繕本送達翌日起至清償日止，按週年利率百分之5計算之
    利息。」，嗣於民國111年5月31日於本院審理中以言詞變更
    該項聲明為：「被告應給付原告123,129元，及自起訴狀繕
    本送達翌日起至清償日止，按年息百分之5計算之利息。」
    （見本院卷第80頁），核屬減縮應受判決事項之聲明，依首
    揭法條規定，並無不合，應予准許。
貳、實體部分：
一、原告主張： 
　  原告於110年5月25日騎乘車牌號碼000-000號普通重型機車（
    下稱系爭機車），沿臺中市大里區塗城路由西往東方向行駛
    ，行經臺中市○○區○○路000號前時，被告適於同一時地騎乘車
    牌號碼000-0000號普通重型機車（下稱被告機車）於原告後
    方，本應注意汽車（含機車，下同）超車時，於超越時應顯
    示左方向燈並於前車左側保持半公尺以上之間隔超過，行至
    安全距離後，再顯示右方向燈駛入原行路線；且應注意汽車
    行駛時，駕駛人應注意車前狀況及兩車並行之間隔，並隨時
    採取必要之安全措施，而依當時天候晴、日間自然光線、路面
    柏油、乾燥、無缺陷、無障礙物、視距良好，並無不能注意之
    情事，竟疏未注意及此，不慎與原告所騎乘之系爭機車發生
    碰撞，原告因而人車倒地，受有顴骨閉鎖性骨折、頭部挫傷
    、頸部挫傷、臉部擦挫傷、上唇撕裂傷約0.5公分長、臉部
    撕裂傷約1公分長、右手肘、雙膝、左手、右踝擦挫傷、牙
    齒挫傷等傷害。被告之過失傷害行為，經臺灣臺中地方檢察
    署檢察官以110年度偵字第29364號聲請簡易判決處刑書聲請
    簡易判決處刑，並經本院以111年度中交簡字第321號刑事判
    決判處有期徒刑3月，得易科罰金在案。原告因此次車禍事
    故受有支出醫療費用12,228元、修車費用3,526元（含經扣
    除折舊後之零件436元、工資3,090元）、眼鏡費用7,000元
    、交通費用375元等損害，又本件車禍事故對原告之身心造
    成極大痛苦，嚴重影響原告生活品質，故請求精神慰撫金10
    萬元，以上共計造成123,129元之損害，原告尚未請領強制
    險。爰依侵權行為之法律關係提起本訴訟等語，並聲明：㈠
    被告應給付原告123,129元，及自起訴狀繕本送達翌日起至
    清償日止，按年利率百分之5計算之利息。㈡願供擔保，請准
    宣告假執行。㈢訴訟費用由被告負擔。
二、被告則以：
　　對於原告請求醫藥費12,228元、機車損失3,526元、眼鏡費
    用7,000元之賠償，及被告應負全部肇事責任，均不爭執，
    惟原告請求精神慰撫金10萬元，實屬過高，應予酌減等語，
    資為抗辯。並聲明：㈠原告之訴駁回。㈡訴訟費用由原告負擔
    。㈢如受不利判決，願供擔保請准宣告免為假執行。
三、得心證之理由：
  ㈠原告主張因本件車禍事故受有顴骨閉鎖性骨折、頭部挫傷、
    頸部挫傷、臉部擦挫傷、上唇撕裂傷約0.5公分長、臉部撕
    裂傷約1公分長、右手肘、雙膝、左手、右踝擦挫傷、牙齒
    挫傷等傷害，因而支出醫療費用、修車費用、眼鏡費用及交
    通費用等，迄今並未領取強制險等事實，業據原告提出道路
    交通事故當事人登記聯單、大里仁愛醫院診斷證明書、大里
    仁愛醫院醫療費用收據、機車估價單、計程車乘車證明、眼
    鏡收據、傷勢照片、系爭機車維修收據、系爭機車行照等件
    影本為證（見本院111年度中交簡附民字第22號卷第9-43頁
    ，下稱附民卷、本院卷第51-59頁）；又被告前揭過失傷害
    行為，經臺灣臺中地方檢察署檢察官以110年度偵字第29364
    號聲請簡易判決處刑書聲請簡易判決處刑，並經本院以111
    年度中交簡字第321號刑事判決判處有期徒刑3月，得易科罰
    金在案，有上揭聲請簡易處刑書及刑事判決在卷可稽（見本
    院卷第15-21頁），堪信為真。被告固對原告請求醫藥費12,
    228元、機車損失3,526元、眼鏡費用7,000元，及被告應負
    全部肇事責任部分，均不爭執（見本院卷第80、81頁），惟
    就原告請求精神慰撫金10萬元之主張，則認為實屬過高（見
    本院卷第60、80頁）。
  ㈡按因故意或過失，不法侵害他人之權利者，負損害賠償責任
    ；不法侵害他人之身體或健康者，對於被害人因此喪失或減
    少勞動能力或增加生活上之需要時，應負損害賠償責任；不
    法侵害他人之身體、健康、名譽、自由、信用、隱私、貞操
    ，或不法侵害其他人格法益而情節重大者，被害人雖非財產
    上之損害，亦得請求賠償相當之金額，民法第184條第1項前
    段、第193條第1項、第195條第1項前段各有明文。查被告因
    其過失不法行為致原告受有前揭傷害，如前所述，故被告自
    應對原告因此所受傷害、損害，依上開規定負侵權行為損害
    賠償責任。茲就原告請求之項目及金額，是否准許，分別說
    明如後：
  ⒈醫療費用12,228元部分：
　  原告主張因本件車禍而支出之醫療藥費12,228元，有大里仁
    愛醫院診斷證明書、大里仁愛醫院醫療費用收據等件影本為
    證（見附民卷第11-29頁），且為被告所不爭執（見本院卷
    第80頁），故本件原告該部分之請求為有理由，應予准許。
  ⒉修車費用3,526元部分：
　　原告此部分請求業據原告提出機車維修估價單、維修收據、
    行照等件影本為證（見附民卷第31頁、本院卷第51-57頁）
    ，而被告對於其應賠償系爭機車零件依法定年限計算折舊後
    ，加計工資之金額，並不爭執（見本院卷第80頁），是以下
    乃就前揭金額進行計算。經查，請求賠償物被毀損所減少之
    價額，得以修復費用為估定標準，但以必要者為限（最高法
    院77年度第9次民事庭會議決議參照），準此，原告請求回
    復原狀所必要之修理費，應屬適法，但其中以新零件更換舊
    零件之折舊部分非屬必要費用，應予扣除。次查，系爭機車
    支出之修復費用為7,450元（含零件4,360元、工資3,090元
    ），有良友車業行估價單、收據等件影本在卷可佐（見本院
    卷第51-55頁）。依行政院所頒「固定資產耐用年數表」及
    及「固定資產折舊率表」之規定，機車之耐用年數為3年，
    依定率遞減法每年折舊千分之536，系爭機車自出廠日93年1
    1月，有公路監理電子閘門、系爭機車行照影本在卷可證（
    見本院卷第25、57頁），至發生車禍日110年5月25日止，使
    用期間已逾3年耐用年限，扣除折舊之累計金額不得超過該
    資產成本原額10分之9，系爭機車更換新零件費用為4,360元
    ，扣除折舊後，原告所得請求之零件費用為436元【4,360－
    （4,360×0.9）＝436】。加計不計算折舊之工資3,090元後，
    原告就系爭機車所得請求之修復費用共為3,526元（436＋3,0
    90＝3,526），被告就此一金額亦不爭執（見本院卷第80頁）
    ，是原告此一部分之請求為有理由，應予准許。
  ⒊眼鏡費用7,000元部分：
　　原告主張因本次車禍事故，導致其人車倒地，造成配戴之眼
    鏡破損而無法使用，需另行向眼鏡行配戴眼鏡，共支出費用
    12,100元，惟於111年5月31日本院審理中同意僅請求7,000
    元（見本院卷第80頁），業據其提出宏恩隱形眼鏡收據影本
    、眼鏡毀損照片為證（見附民卷第31、43頁）。本院審以：
    承前所述，原告因本件車禍事故受有顴骨閉鎖性骨折、頭部
    挫傷、頸部挫傷、臉部擦挫傷、上唇撕裂傷約0.5公分長、
    臉部撕裂傷約1公分長、臉部撕裂傷約1公分長、右手肘、雙
    膝、左手、右踝擦挫傷、牙齒挫傷等傷害，其傷勢多集中於
    臉部傷害，衡情其所配戴之眼鏡確有可能因本次車禍事故受
    損，復被告對原告請求眼鏡費用7,000元亦表示同意等語（
    見本院卷第80頁），是原告請求被告賠償眼鏡費用7,000元
    之損害，為有理由，應予准許。
  ⒋交通費用375元部分：
　　原告主張因本件車禍受傷必須就醫，其往返醫院共支付交通
    費用375元，業據其提出計程車乘車證明影本2紙為證（見附
    民卷第31頁、本院卷第59頁）。經查，該2紙乘車證明所載
    之日期分別為110年5月25日、110年6月22日，而原告因本次
    車禍事故於110年5月25日至大里仁愛醫院急診就醫，後於11
    0年6月21日至110年6月22日住院，並行顴骨復位及內固定手
    術，有大里仁愛醫院診斷證明書、醫療費用收據等件影本在
    卷可稽（見附民卷第13、17、23頁），堪信為真。本院審酌
    原告因本次車禍事故受有前揭傷害，衡情自有往返醫療院所
    治療之需求，故原告此一部分之主張，為有理由，應予准許
    。
  ⒌精神慰撫金10萬元部分：
    次按精神慰撫金之賠償須以人格權遭遇侵害，使精神上受有
    痛苦為必要，其核給之標準固與財產上損害之計算同，然非
    不可斟酌雙方身分資力與加害程度，及其他各種情形核定相
    當之數額；又民法第195條第1項前段所謂賠償相當之金額，
    自應以實際加害情形與其人格權之受影響是否重大，及被害
    者之身分地位與加害人經濟狀況等關係定之（最高法院51年
    臺上字第223號、47年臺上字第1221號判例意旨參照）。本
    件原告因被告過失行為之不法侵害，受有上揭身體上之傷害
    ，生活品質受有影響，堪認其精神上亦受有相當重大之痛苦
    ，自得向被告請求慰撫金。經查，原告為五專畢業，畢業後
    從事過幼保員，後來辭掉工作照顧中風的先生，目前已經10
    年了，家裡的經濟來源靠兒子提供，110、109年度之所得總
    額均為0，孩子都成年了，沒有需要撫養的對象，名下有1台
    機車、無汽車，及房屋1筆、土地2筆；被告為高職畢業，現
    在從事肉攤的送貨員，月薪3萬元，110年度之所得總額為0
    ，109年度之所得總額為174,355元，需要扶養1個4歲的孩子
    及老婆，老婆沒有工作，被告全家目前與被告之母親住在一
    起，名下無不動產、動產，被告騎的車子是肉攤老闆的等節
    ，業經兩造陳明在卷（見本院卷第80、81頁），並有兩造個
    人戶籍資料查詢、稅務電子閘門財產所得調件明細表等件在
    卷可按（見本院卷第27、29、37-47頁），堪認屬實。是本
    院審以上情，及被告過失情節之輕重、原告所受傷害之程度
    ，認原告得請求被告賠償之精神慰撫金應以8萬元為適當，
    逾此部分，即屬無據，不應准許。
  ⒍承上，原告得請求被告賠償之金額為103,129元（即醫療藥費
    12,228元+修車費用3,526元+眼鏡費用7,000元+交通費用375
    元+精神慰撫金8萬元＝103,129元）
  ㈢末按給付無確定期限者，債務人於債權人得請求給付時，經
    其催告而未為給付，自受催告時起，負遲延責任；其經債權
    人起訴而送達訴狀，或依督促程序送達支付命令，或為其他
    相類之行為者，與催告有同一之效力；又遲延之債務，以支
    付金錢為標的者，債權人得請求依法定利率計算之遲延利息
    ；但約定利率較高者，仍從其約定利率；應付利息之債務，
    其利率未經約定，亦無法律可據者，週年利率為百分之5，
    民法第229條第2項、第233條第1項及第203條分別定有明文
    。查原告對被告上開侵權行為損害賠償債權，核屬無確定期
    限之給付，亦未約定利率，自應經原告之催告而未為給付，
    被告始負遲延責任。準此，原告請求被告自刑事附帶民事起
    訴狀繕本送達翌日即自111年3月11日起（見附民卷第45頁）
    至清償日止，按年息百分之5計付之利息，核無不合。
四、綜上所述，原告依侵權行為之法律關係，請求被告給付103,
    129元及自111年3月11日起至清償日止，按年息百分之5計付
    之利息，洵屬正當，應予准許，原告逾此數額之請求，則無
    理由，應予駁回。
五、本件事證已臻明確，本案其餘攻擊方法及所舉證據，經審酌
    結果，與本件判決結論均無影響，爰不一一論述，附此敘明
    。
六、本件係適用簡易程序所為被告一部敗訴之判決，應適用民事
    訴訟法第389條第1項第3款規定，就原告勝訴部分依職權宣
    告假執行。至原告陳明願供擔保聲請宣告假執行，僅在促使
    法院注意依職權宣告假執行而已，此部分尚無庸另為准駁之
    諭知；又被告陳明願供擔保，聲請免為假執行，經核於法亦
    無不合，爰酌定相當之擔保金額准許之。
七、本件係原告提起刑事附帶民事訴訟，經本院刑事庭依刑事訴
    訟法第504條第1項規定裁定移送前來，依同條第2項之規定
    ，原免納裁判費，然就原告請求之車輛、眼鏡修復費用部分
    ，非屬過失傷害犯罪所受之損害，自不在刑事附帶民事訴訟
    之範圍，原告既已依法繳納裁判費，是在本院民事庭審理期
    間，產生訴訟費用1,000元，爰依民事訴訟法第79條之規定
    ，按兩造之勝敗比例，由被告負擔百分之84，餘由原告負擔
    。
中　　華　　民　　國　　111 　年　　6 　　月　　16　　日
                  臺灣臺中地方法院臺中簡易庭
                                  法　官　林秉暉
以上為正本係照原本作成。
如不服本判決，應於送達後20日內，向本院提出上訴狀並表明上
訴理由，如於本判決宣示後送達前提起上訴者，應於判決送達後
20日內補提上訴理由書（須附繕本）。如委任律師提起上訴者，
應一併繳納上訴審裁判費。
中　　華　　民　　國　　111 　年　　6 　　月　　16　　日
                                  書記官  王志伃